【裁判字號】    91,上易,1640
【裁判日期】    920124
【裁判案由】    業務侵占
【裁判全文】
臺灣高等法院高雄分院刑事判決                  九十一年度上易字第一六四號
    上  訴  人
    即  被  告  甲○○  男民.
右上訴人因業務侵占案件，不服臺灣高雄地方法院九十一年度易緝字第一八三號中華
民國九十一年十月十五日第一審判決（起訴案號：臺灣高雄地方法院檢察署八十九年
度偵字第七九四號，及移送併辦：台灣台南地方法院檢察署九十年偵字第六三九四號
）提起上訴，本院判決如左：
    主  文
原判決撤銷。
甲○○連續意圖為自己不法之所有，而侵占對於業務上所持有之物，累犯，處有期徒
刑陸月。如易科罰金，以參佰元折算壹日。
    事  實
一、甲○○曾犯竊盜罪，經台灣台北地方法院判處有期徒刑三月確定，於八十八年六
    月十一日執行完畢，猶不知悔改，自八十八年十月九日起受僱設於高雄市○○○
    街一二四號峻林有限公司（下稱峻林公司）擔任業務員，負責販賣洋菸及收取貨
    款業務，為從事業務之人，詎甲○○竟基於意圖為自己不法所有之概括犯意，自
    八十八年十一月一日起至八十八年十一月二十三日離職止，每隔數日一次，利用
    職務上收取客戶貨款之機會，連續將其代收之商店貨款七筆合計新臺幣（下同）
    九萬一千九百九十元（收取貨款之地點及各筆金額詳如附表所示），以變易持有
    為所有之意思予以侵占入己。嗣甲○○又承前開之概括犯意，於九十年三月十日
    十四時十分許，利用其任職由林才民所經營設於台南市○○路○段五十六號爵士
    主題餐廳主任之機會，將該餐廳會計陳惠寧交付予其發放之二月份員工薪資共二
    十二萬零八十元悉數侵占入己。
二、案經峻林公司訴請臺灣高雄地方法院檢察署檢察官偵查起訴，及台灣台南地方法
    院檢察署檢察官移送併案審理。
    理  由
一、右揭事實，業據上訴人即被告甲○○（下稱被告）於原審及本院審理時均坦承不
    諱，核與被害人即峻林有限公司負責人林清水於偵查中指述，及證人即爵士主題
    餐廳會計陳惠寧於警訊、偵查及原審審理中所證述情節相符，並有被害人林清水
    製作各商家電話地址金額明細表一紙及送貨單、八十八年十一月應收總記帳報表
    多份在卷可稽，被告之自白與事實相符，得採為論罪科刑之依據，本件事證明確
    ，被告犯行洵堪認定，應依法論科。
二、核被告甲○○所為，係犯刑法第三百三十六條第二項業務侵占罪。被告先後多次
    業務侵占犯行，時間緊接，所犯構成要件相同，顯係出於概括之犯意為之，為連
    續犯，依刑法第五十六條之規定以一罪論。移送併案審理部分與公訴人起訴有罪
    之犯罪事實有連續犯之裁判上一罪關係，本院自得一併審理，附此敘明。又被告
    曾犯竊盜罪，經台灣台北地方法院判處有期徒刑三月確定，甫於八十八年六月十
    一日執行完畢，有台灣高等法院被告全國前案紀錄表附卷可稽，五年內再犯有期
    徒刑以上刑之本罪，為累犯，應依法加重其刑；另查本件被告於犯本罪時，年紀
    方輕，初入社會，思慮未周，事後深感悔意，於原審審理中已與被害人林才民、
    林清水達成和解，現已分別給付五萬元予被害人二人，餘款將以己之工作所得分
    期給付以賠償被害人二人之損害，且甫結婚，妻已有身孕，有和解書二份、開安
    科技股份有限公司工作證明書、結婚公證書及診斷證明書各一份附卷可證，而被
    告所犯業務侵占罪法定刑為六月以上五年以下有期徒刑，本院認若依業務侵占罪
    法定刑，援用累犯加重規定，處以加重後法定最低刑度，猶嫌過苛，足以引起一
    般同情，爰依刑法第五十九條之規定減輕其刑，並依法先加後減之。
三、原審予以被告論罪科刑，固非無見，惟被告係於八十八年十一月一日起至八十八
    年十一月二十三日期間，侵占峻林公司如附表所示之應收貨款，原審認被告自八
    十八年十月九日起即有侵占犯行，自有未恰，被告上訴意旨，執此指摘原判決不
    當，為有理由，自應由本院將原判決撤銷改判。審酌被告擔任客戶款項收取及發
    放薪資業務，不知潔身自愛，竟利用職務之便，連續侵占業務上所持有之款項，
    造成被害人林清水及林才民損失，惟犯罪後坦承犯行，並覓有一正當工作，已如
    前述，尚知改過上進，態度良好，且亦與被害人林清水及林才民達成和解，為期
    使被告能在外繼續工作，順利賠償被害人其餘損失等一切情狀，爰量處有期徒刑
    六月，並諭知易科罰金之折算標準。
據上論斷，應依刑事訴訟法第三百六十九條第一項前段、第三百六十四條、第二百九
十九條第一項前段、刑法第五十六條、第三百三十六條第二項、第四十七條、第五十
九條、第四十一條第一項前段，罰金罰鍰提高標準條例第一項、第二項，判決如主文
。
本案經檢察官林應華到庭執行職務。
中    華    民    國     九十二     年       一       月      二十四    日
        臺灣高等法院高雄分院刑事第七庭
                                  審判長法官  李春昌
                                        法官  黃憲文
                                        法官  莊飛宗
右正本證明與原本無異。
不得上訴。
                                      書記官  張明賢
中    華    民    國     九十二     年       一       月      二十七    日
附錄本判決論罪科刑之法條：
中華民國刑法第三百三十六條第二項：
對於業務上所持有之物，犯前條第一項之罪者，處六月以上五年以下有期徒刑，得併
科三千元以下罰金。
附表：
編號   收取貨款商店名稱（地址）                 侵占貨款金額（新台幣）
１     開得旺     高雄市○○○路八十一號一樓     三萬四千四百九十五元
２     和康       高雄市○○路七十一號           五千四百十元
３     生活家     高雄市○○路八十六號一樓       五千三百二十五元
４    大豐軒綺    高雄市○○○路四○七號         二萬八千零九十五元
５    豪客楠陽    高雄市○○路一一六號           八千九百四十五元
６    苓雅東陽    高雄市○○○路三十五號一樓     五千四百元
７    直田梓官    高雄縣梓官鄉○○○路一四五號   四千三百二十元
                                                                        Ｑ


司法院資訊處製作；財團法人民間司法改革基金會備份。
